【裁判字號】    95,交訴,129
【裁判日期】    950919
【裁判案由】    業務過失致死
【裁判全文】
臺灣臺中地方法院刑事判決             95年度交訴字第129號
公  訴  人  臺灣臺中地方法院檢察署檢察官
被      告  甲○○原名李耀銘.
                    國民
上列被告因業務過失致人於死案件，經檢察官提起公訴（95年度
偵字第5532號），經本院合議庭裁定，由受命法官依法獨任進行
簡式審判程序判決如下：
    主  文
甲○○（原名李耀銘）從事業務之人，因業務上之過失致人於死
，處有期徒刑年貳月。
    事  實
一、甲○○（原名李耀銘）素行極為不佳，前曾犯違反麻醉藥品
    管理條例、竊盜、違反毒品危害防制條例、賭博、詐欺等罪
    （均未構成累犯），其中於民國（下同）八十八年間所觸犯
    違反毒品危害防制條例罪，經臺灣新竹地方法院判處有期徒
    刑四月，如易科罰金，以參佰元折算壹日確定，並於九十年
    二月二十二日易科罰金執行完畢，詎仍不知謹慎。丙○○（
    業經判處罪刑在案）本應注意於交岔路口十公尺內不得臨時
    停車，更應注意停放於路邊之汽車在夜間照明不清之道路，
    均應顯示停車燈光或反光標誌；甲○○則為受僱於「大邦交
    通有限公司」（設台中縣梧棲鎮○○○路二十四號十樓）之
    職業聯結車司機，以駕駛為業務，乃從事業務之人，甲○○
    本應注意汽車在劃有快慢車道分隔線之道路行駛，不得行駛
    於慢車道，並應注意汽車行駛時，應注意兩車併行之距離，
    並隨時採取必要之安全措施，甲○○、丙○○均預見如未謹
    慎停車、行車將因而發生車禍致人於死，依當時情形亦無不
    能注意之情形，丙○○、甲○○竟均疏未注意及此，丙○○
    竟於九十五年一月十六日晚上十九時五十分許，將其所有之
    車號ＯＨ－八四○一號自用小客車停放於臺中縣梧棲鎮○○
    路與文昌路之交岔路口後下車離去，於同日晚上二十時二十
    五分許，適有卓筠卿騎乘車號Ｍ二七－○八五號重型機車搭
    載其弟卓羿廷行經該處，卓筠卿為閃避丙○○停放於路邊之
    上開車輛向左車側偏駛時擦撞丙○○上開車輛左後方後倒地
    ，遭甲○○所駕駛之車號ＦＹ－七一三號聯結車右後車輪輾
    過，致卓筠卿、卓羿廷因頭部碾壓創，頭骨碎裂致死。甲○
    ○見肇事後，隨即請丙○○代為報警，並於警員到達現場時
    ，丙○○、甲○○均自首犯罪，而接受裁判。
二、案經乙○○（卓筠卿、卓羿廷之父）訴請臺灣臺中地方法院
    檢察署檢察官偵查起訴。
    理  由
一、按除被告所犯為死刑、無期徒刑、最輕本刑為三年以上有期
    徒刑之罪或高等法院管轄第一審案件者外，於前條第一項程
    序進行中，被告先就被訴事實為有罪之陳述時，審判長得告
    知被告簡式審判程序之旨，並聽取當事人、代理人、辯護人
    及輔佐人之意見後，裁定進行簡式審判程序，刑事訴訟法第
    二百七十三條之一第一項定有明文。本件被告所犯係死刑、
    無期徒刑、最輕本刑為三年以上有期徒刑以外之罪，其於準
    備程序中就被訴事實為有罪之陳述，且經審判長告知被告簡
    式審判程序之旨，並聽取公訴人及被告之意見後，本院合議
    庭認為適宜而裁定由受命法官獨任進行簡式審判程序，合先
    敘明。
二、訊據被告甲○○對於上揭事實坦承不諱，核與告訴人乙○○
    所指訴之情節相符，並有相驗屍體相片十三張、現場照片二
    十一張、現場重建相片十四張、汽車監理資料、員警職務報
    告、台中縣警察局道路交通事故肇事人自首情形紀錄表、道
    路交通事故現場圖、道路交通事故調查報告表（一）（二）
    各一份在卷足資佐證。被害人卓筠卿、卓羿廷確係因本件車
    禍受傷死亡，亦經台灣台中地方法院檢察署檢察官督同法醫
    師相驗屬實，製有勘驗筆錄、相驗屍體證明書、驗斷書各一
    份附卷可憑。而按汽車行駛時，駕駛人應注意車前狀況及兩
    車併行之間隔，並隨時採取必要之安全措施。又四輪以上汽
    車在劃有快慢車道分隔線之道路行駛，除起步、準備停車、
    臨時停車或轉彎外，不得行駛慢車道，道路交通安全規則第
    九十四條第三項、第九十五條第二項分別定有明文，本件被
    告甲○○駕車自應注意上述道路交通安全規定，且依其狀況
    ，又非不能注意，竟疏不注意，以致肇事，致被害人卓筠卿
    、卓羿廷死亡，被告甲○○顯有過失，而被告甲○○之過失
    行為與被害人卓筠卿、卓羿廷之死亡間顯具有相當因果關係
    。另被告丙○○前開車輛左後方之行李箱蓋確有新凹痕，左
    後方向燈破損，及該新凹痕及左後方向燈破損處與被害人卓
    筠卿所騎之機車比對擦撞高度及位置均相符合等之事實，亦
    據被告丙○○直承在卷（見台灣台中地方法院檢察署九十五
    年度相字第九十四號卷第九、三十八頁），並有被告丙○○
    前開車輛相片及員警職務報告在卷可參（見台灣台中地方法
    院檢察署九十五年度相字第九十四號卷第二十六、二十九、
    三十、三頁），益徵，被害人卓筠卿所騎之機車確係為閃避
    被告丙○○停放於路邊之上開車輛向左車側偏駛時擦撞被告
    丙○○上開車輛左後方後倒地，遭被告甲○○所駕駛之車號
    ＦＹ－七一三號聯結車右後車輪輾過，致被害人卓筠卿、卓
    羿廷因頭部碾壓創，頭骨碎裂致死無訛。蓋茍如被告丙○○
    所辯解，被害人卓筠卿所騎之機車並未因要閃避其停放於路
    邊之上開車輛向左車側偏駛時擦撞其上開車輛左後方後倒地
    ，而係單純遭被告甲○○所駕駛之聯結車擦撞倒地，經該聯
    結車右後車輪輾過，致被害人卓筠卿、卓羿廷死亡，其均無
    過失罪責云云。惟被害人卓筠卿所騎之機車如係單純遭被告
    甲○○所駕駛之聯結車擦撞倒地，經該聯結車右後車輪輾過
    ，致被害人卓筠卿、卓羿廷死亡，則被害人卓筠卿所騎之機
    車既已遭被告甲○○所駕駛之聯結車擦撞倒地，焉能再立起
    擦撞被告丙○○前開車輛左後方之行李箱蓋及左後方向燈。
    是被告丙○○上開辯解，亦顯無足採。從而，綜據上述，足
    認被告甲○○自白，核與事實相符，堪予採信，事證至臻明
    確，被告甲○○犯行洵堪認定。
三、被告甲○○係職業駕駛人，其於執行業務中肇事致人於死，
    核被告甲○○所為，係犯刑法第二百七十六條第二項之業務
    過失致死罪。被告甲○○一行為而致被害人卓筠卿、卓羿廷
    二人死亡，觸犯上開二罪名，屬同種想像競合，應從一重之
    罪處斷。被告甲○○於肇事後犯罪未發覺前，向台中縣警察
    局清水分局梧棲分駐所自首，有警局筆錄及台中縣警察局道
    路交通事故肇事人自首情形紀錄表可稽，並接受裁判，應依
    法減輕其刑。爰審酌被告甲○○犯罪之動機、目的、手段、
    品行極為不佳，詳如前述，此有台灣台中地方法院檢察署刑
    案資料查註紀錄表一份在卷可按、所生危害及犯罪後坦認罪
    愆，頗具悔意，被告甲○○過失程度之輕重、肇事後態度、
    及肇事後迄今仍未與被害人卓筠卿、卓羿廷之家屬達成民事
    和解等一切情狀，量處如主文所示之刑，以資懲儆。刑法第
    六十二條將原規定之必減修為得減，雖性質上屬刑罰裁量之
    事項，惟既影響行為人之刑罰法律效果，應屬法律變更之範
    疇，而有第二條第一項之適用，經比較新舊法，以舊法規定
    「必減」對行為人較為有利，應適用舊法，併予敘明。再依
    刑法第二條第一項規定，行為後法律有變更者，即應比較新
    舊法之罪刑孰對行為人最有利，應就所有法定加減原因等一
    切情形，綜合其全部罪刑之結果而為比較，是裁判時仍應比
    較新修正刑法第四十七條第二項適用結果構成累犯，行為後
    之法律非有利於行為人，而依刑法第二條第一項前段規定，
    適用行為時之法律，不論以累犯。刑法第四十七條第一項修
    正為受徒刑之執行完畢，或一部之執行而赦免後，五年以內
    「故意」再犯有期徒刑以上之罪者，為累犯，若再犯之罪為
    「過失犯」，則無累犯規定之適用，然依修正前刑法第四十
    七條之規定，過失犯亦可構成累犯，此項變動影響行為人之
    刑罰法律效果，係屬新修正刑法第二條第一項之「法律變更
    」，本件甲○○雖前於八十八年間曾觸犯違反毒品危害防制
    條例罪，經臺灣新竹地方法院判處有期徒刑四月，如易科罰
    金，以參佰元折算壹日確定，並於九十年二月二十二日易科
    罰金執行完畢，依舊法構成累犯，惟依新法，因被告甲○○
    所觸犯本案罪刑為過失犯，不構成累犯，自應依新修正刑法
    第二條第一項但書之規定為新舊法比較，從有利於被告甲○
    ○之新法，對被告甲○○不論以累犯，亦附此敘明。
據上論斷，應依刑事訴訟法第二百九十九條第一項前段、第二百
七十三條之一第一項、刑法第二條第一項前段、同條第一項但書
、第二百七十六條第二項、第五十五條、修正前刑法第六十二條
前段、罰金罰鍰提高標準條例第一條前段，判決如主文。
中    華    民    國    95    年    9     月    19    日
                          臺灣臺中地方法院交通法庭
                                    法  官  洪俊誠
以上正本證明與原本無異。
如不服本判決，應於判決送達後十日內向本院提出上訴狀，上訴
於臺灣高等法院臺中分院(須附繕本)。
                                    書記官  蕭榮峰
中    華    民    國    95    年    9     月    19    日
附錄論罪科刑實體法條文：
刑法第276條（過失致死罪）：
因過失致人於死者，處2年以下有期徒刑、拘役或2千元以下罰金
。
（罰金部份業經提高10倍為2萬元）
從事業務之人，因業務上之過失犯前項之罪者，處5年以下有期
徒刑或拘役，得併科3千元以下罰金。
（罰金部份業經提高10倍為3萬元）


司法院資訊處製作；財團法人民間司法改革基金會備份。
